【裁判字號】    89,易,3217
【裁判日期】    900227
【裁判案由】    贓物
【裁判全文】
臺灣桃園地方法院刑事判決                        八十九年度易字第三二一七號
    公  訴  人  臺灣桃園地方法院檢察署檢察官
    被      告  甲○○
                丙○○
    右  一  人  陽文瑜律師
    選任辯護人  袁健峰律師
右列被告因贓物案件，經檢察官提起公訴（八十九年度偵字第一五五一０號），本院
判決如主文：
    主  文
甲○○、丙○○均無罪。
    理  由
一、公訴意旨略以：被告甲○○明知某不詳姓名年籍之人，於民國八十九年六月十日
    日，攜帶至桃園縣八德市○○路○段四三六號其所開設之「利琦電信廣場」內之
    摩托羅拉牌ＬＦ－二０００型機身編號000000000000000號行動
    電話一只（屬乙○○所有，於八十九年五月二十九日在桃園縣八德市○路街九０
    六巷七二號前遭不詳姓名年籍之人搶奪），係屬來源不明之贓物，竟仍以其所有
    之市價約值新台幣（下同）七千元之諾基亞牌五一三０型行動電話與之互易；丙○○則於同年六月十五日（起訴書誤載為六月十三日），明知上開摩拖羅拉牌行
    動電話係屬來源不明之贓物，亦仍在上址以七千五百元價格，向甲○○購買，嗣
    於八十九年九月十五日經警循線查獲，因被告二人均涉犯刑法第三百四十九條第
    二項故買贓物罪嫌。
二、本件公訴人認被告涉有右揭犯行，係以上開摩托羅拉牌行動電話係乙○○所有於
    上開、時地遭不詳姓名年籍之人搶奪之贓物，而被告甲○○係開設通信行者，其
    日常購買行動電話必有一正常管道，其竟未循之，再購買全新之行動電話，必會
    先檢視其保證書、說明書等，以擔保來源正常性，被告甲○○未向之拿取保證書
    及說明書，甚且購買時該同型手機之市價約是一萬元，竟以顯不相當之七千元購
    買，應有贓物之認識，另被告丙○○向甲○○購買上開行動電話時，亦未向之索
    取保證書及說明書，且以低於市價七千五百元購得，依常情言應知該行動電話係
    屬贓物為其主要論據。訊據被告甲○○固坦承有於右揭時、地，有一姓名年籍不
    詳之人持前開摩托羅拉牌行動電話與其上開店內所有市價僅六千元之諾基亞牌行
    動電話一具互易，伊嗣後再以七千五百元之價格出售予丙○○之事實，訊據被告
    丙○○固不諱言有於右揭時、地，以七千五百元之價格向甲○○所經營之上開電
    信行購入前揭摩托羅拉牌行動電話一具之事實，惟均堅決否認有何故買贓物情事
    ，被告甲○○辯稱：之前在偵查庭說手機ＬＦ－二０００電話市價一萬多元是用
    推測，市價應為六、七千元左右。該不詳姓名之人持前開摩托羅拉牌行動電話至
    其店內說要交換諾基亞牌五一三０型手機，因該諾基亞手機僅六千元，所以伊想
    賺取中間差價就與他交換，他拿該ＬＦ－二０００手機來時盒子已開封，裏面沒
    有說明書及保證書，他有說要事後拿來，但一直未拿來，裏面有附旅充、電池及
    光碟片、英文說明書，事實上中古手機伊也會收，當時他說那是他買的，但他不
    喜歡那支手機，伊並不知該手機是贓物等語。被告丙○○辯稱：其買手機時是全
    新的，用原廠盒子裝，但已開封，盒子內沒有保證書及說明書，但伊之前有買過
    同家的手機，所以伊拿舊的來使用，當初伊在看手機時甲○○就將開封過的手機
    拿給伊看，該手機是放在展示櫃內的手機，因為有膠膜貼著，且何說只有這一支
    ，所以伊也沒注意新的或舊的就買了，七千五百元是新手機的市價，伊先生說別
    家櫥窗所貼的價位也差不多，伊並不知該手機是贓物等語。
三、按犯罪事實應依證據認定之，無證據不得推定其犯罪事實；又不能證明被告犯罪
    者，應諭知無罪之判決，刑事訴訟法第一百五十四條、第三百零一條第一項分別
    定有明文。又按認定被告有罪之事實，應憑證據，如未能發現相當之證據，或證
    據不足以證明，自不能以推測或擬制之方法，以為裁判之基礎；且認定事實所憑
    之證據，其為訴訟上之證明，須達於通常一般人均不致有懷疑，而得確信其為事
    實之程度者，始得據為有罪之認定，倘其證明尚未達到此一程度，而有合理之懷
    疑存在時，尚難為有罪之認定基礎；苟積極證據不足以為不利於被告事實之認定
    ，即應為有利被告之認定，更不必有何有利之證據，最高法院三十年上字第八一
    六號、四十年台上字第八六號、七十六年台上字第四九八六號判例分別揭有上旨
    ，足資參酌。又按刑法第三百四十九條第二項故買贓物罪之成立，係以行為人明
    知所買受者為贓物而仍故予買受為其犯罪成立要件，苟無證據足資證明被告明知
其為贓物，則縱有買受之行為，亦難遽論被告犯故買贓物罪。
四、經查右開機身編號000000000000000號之ＬＦ－二０００摩托羅
    拉牌行動電話一具，係乙○○所有於八十九年五月二十九日在桃園縣八德市○路
    街九０六巷七十二號前，遭不詳姓名年籍之人搶奪之物，業據證人乙○○於警訊
    時指訴綦詳，並筆錄在卷，此外復有乙○○出具之贓物領據、重大刑案作業－端
    末機查詢報表各乙紙在卷可稽，足認上開摩托羅拉牌手機係屬贓物乙節堪予認定
    。茲應審究者為被告二人於收購前開手機時，究係否明知所買受者為贓物而仍故
    予買受之情形？經查：
（一）被告甲○○係址設桃園縣八德市○○路○段四三六號「利琦電信廣場」之負責
      人，從事手機包含全新及中古手機之買賣，而前開向該不詳姓名年籍之人所收
      購之摩托羅拉牌手機係裝放在原廠商之盒內，另附有原廠商之旅充、電池及光
      碟片等情，業據被告甲○○及辯護人袁健峰律師分別於偵審中及辯護狀內供明
      詳確，且互核相符，再按以現今行動電話之高普及率，及手機製造業者不斷就
      手機機型及功能推陳出新，致行動電話市場活絡之現況而言，因換購新型行動
      電話而出售中古手機之情形亦所在多有，是專營手機買賣之通信業者，除全新
      手機之買賣外同時收購再轉售中古手機者自亦不乏其人，再者目前行動電話未
      如汽機車有牌照登記制度，並無可資查尋是否為贓物之管道，抑或所有人為誰
      之途徑，而行動電話之買賣亦不以有來源證件為必要，故即令被告甲○○盡其
      能事，亦無法查知該行動電話是否為贓物；且查一般販賣行動電話之業者，就
      前開摩托羅拉牌行動電話之當時市價約七千至七千一百元之間，有全虹企業股
      份有限公司銷貨單、全球通飛特分公司銷貨單各乙紙在卷可憑，而被告甲○○
      為通訊器材行之業者，無論欲購入自用或再轉售圖利，被告甲○○以市價六千
      或七千元之諾基亞牌五一三０型行動電話一具與之互易，其代價亦尚屬相當，
      並非以顯不相當之代價取得該行動電話，要難認被告甲○○必然知悉上開行動
      電話為贓物而仍購買之。而被告甲○○於收購前開摩托羅拉牌行動電話時，雖
      未查明該名販售之人之真實姓名及連絡電話，亦未詳查前開行動電話之來源即
      率予收購，惟亦尚難以此遽認被告甲○○對該具摩托羅拉牌行動電話必有贓物
      之認識，亦難僅依被告甲○○非向行動電話之原廠商購買而係向來路不明之人
      購買，即為被告甲○○不利之認定。
（二）次查市面上流通販售之電器或電子通訊器材如係自代理商或經銷商處進貨，固
      應附有保證書及說明書，其非附有保證書及說明書者，固有可能係為竊自他人
      之贓物，惟亦有可能係其他非自代理商或經銷商進貨之情形，例如自行自國外
      攜入等情，即俗稱水貨；又如係竊自經銷商之行動電話，若將保證書及說明書
      亦一併竊取得手，則縱該行動電話於銷贓時附有保證書及說明書，仍不失其為
      贓物之性質。基此則行動電話縱無附隨保證書及說明書，亦不得據此即推定其
      必為贓物。公訴人以被告甲○○所收購之上開摩拖羅拉牌行動電話及嗣後被告
      丙○○向被告甲○○購買該具行動電話時無保證書及說明書推認被告等對上開
      電話有贓物之認識，即有未洽。再查，所謂市價係售予一般消費者之價格，而
      經營電子通訊器材業者不論係向代理商、經銷商或私人批貨購入之價格，自與
      市價有所不同，且必較市價為低，始有營利之可能，而本件被告甲○○以一般
      電子通訊器材業者就上開摩托羅拉牌行動電話進價相當之價格收購，有如前述
      ，其再基於營利之目的提高至七千五百元之價格出售前開行動電話予消費者即
      被告丙○○，而被告丙○○以略高於當時電子通訊器材業者進價（七千至七千
      一百元）之七千五百元向被告甲○○購買前開行動電話，並非以顯不相當之價
      格購入，況前開行動電話係被告丙○○向專營手機買賣之電子通訊器材業者即
      被告甲○○所經營之「利琦電信廣場」所購得，按一般消費者因信任販售業者
      所進貨之物品為正品且有售後服務之保傽才至商家購買所需物品，衡情被告丙○○循正常管道至被告甲○○所經營之電信廣場購買所需之行動電話，且所購
      之前開行動電話係被告甲○○自店內展示櫃內取出，事後尚以原廠包裝盒包裝
      ，內附有原廠電池、充電器及英文說明書一節，亦據被告甲○○於偵審中供證
      屬實，加以被告丙○○既係自被告甲○○取得上開行動電話，而被告甲○○既
      無贓物之認識，則為後手之被告丙○○，自亦無贓物之認識可言，綜此以觀，
      亦難以被告丙○○所購得之前開行動電話確屬贓物而認被告丙○○即有贓物之
      認識。此外復查無其他積極證據，足認被告二人確有公訴人所指之上開犯行，
      不能證明被告二人犯罪，依法均應諭知無罪之判決。據上論斷，應依刑事訴訟
      法第三百零一條第一項，判決如主文。本案經檢察官陳美華到庭執行職務。
中      華      民      國      九十      年      二      月    二十七  日
                                  臺灣桃園地方法院刑事第三庭
                                      法  官  林惠霞
右正本證明與原本無異。
如不服本判決，應於判決送達後十日內向本院提出上訴狀（應附繕本），上訴於臺灣
高等法院。
                                      書記官  邱仲騏
中      華      民      國      九十      年      三      月     二     日


司法院資訊處製作；財團法人民間司法改革基金會備份。
